【裁判字號】    88,上易,4928
【裁判日期】    890131
【裁判案由】    傷害
【裁判全文】
臺灣高等法院刑事判決                  八十八年度上易字第四九二八號
    上  訴  人  臺灣士林地方法院檢察署檢察官
    上  訴  人
    被      告  庚○○
    選任辯護人  楊進興
                江淑卿
右上訴人，因被告傷害案件，不服臺灣士林地方法院，八十八年度易字第八九四號，
中華民國八十八年九月三十日第一審判決（起訴案號：臺灣士林地方法院檢察署八十
七年度偵字第一一五０七號）提起上訴，本院判決如左：
    主      文
原判決撤銷。
庚○○無罪。
    理      由
一、庚○○係陽明大學土木工程技士，於民國八十七年十二月二日下午二時許，偕同
    台北市士林區地政事務所人員在陽明大學前實施土地鑑界，吳植三見狀即出門制
    止，因而與庚○○發生口角，庚○○竟基於傷害之故意，推吳植三及其妻己○○
    ，致吳植三、己○○跌倒，吳植三因而受有右眼下方二×二公分擦傷，己○○受
    有右膝、右腳背挫傷之傷害。因認被告有刑法第二百七十七條第一項之傷害罪嫌
    等情。
二、按犯罪事實為依證據認定之，無證據不得推定其犯罪事實，刑事訴訟法第一百五
    十四條著有明文，茲所謂認定犯罪事實上之證據，係指足以認定被告確有犯罪行
    為之積極證據而言，該項證據自須適合於被告犯罪事實之認定，始得採為斷罪資
    料。因之事實之認定應憑證據如未能發見相當證據或證據不足以證明，自不能以
    推測或擬制之方法以為裁判基礎，又告訴人之告訴係以使被告受刑事訴追為目的
    ，是其陳述是否與事實相符，仍應調查其他證據以資審認，本件公訴人認被告涉
    有首揭傷害犯行，係以右揭事實業據告訴人己○○於警訊、偵查中指述不移，並
    有驗斷書，法務部法醫研究所鑑定書診斷證明書等件可佐。證人戊○○、甲○○
    未親見，被害人吳植三倒地當時狀況，尚難為有利被告事實之認定等為其論罪依
    據，惟訊據被告庚○○堅詞否認有為前揭傷害行為，並辯稱其並未與吳植三爭執
    ，且離吳植三很遠，亦未推倒吳植三、己○○等語，經查：
  (一)告訴人己○○於事發當天下午警訊中指稱「約於本日(2)十四時左右，陽明大學派
    人前來鑑界，釘定界樁，我先生（即吳植三）發見偕同我一起往阻止，對方口氣
    非常不好，說我只是來鑑界，不關我的事，推我先生，使他跌倒受傷，由陽明大
    學警衛室幫我報案請警察將我先生送醫，經榮總急救無效後亡。」（見偵卷第
    八頁背面）復於翌（三）日警訊中供稱：「我丈夫吳植三發見有人在釘椿，即前
    往阻止，當時我丈夫與釘樁之工人發生口角糾紛，我聽到吵架聲即外出查看，然
    後看到該名男子從我丈夫背後將我丈夫推倒，我丈夫跌倒後頭部撞到地上之石椿
    ，該名男子見狀即逃逸，並將我撞倒，我右膝蓋也受傷」等語（見偵卷第九頁背
    面）。告訴人己○○前後相隔一日對於其到現場目睹之情形即有不同之供述：即
    事發當日指稱：「我先生發見（釘椿）偕同我一起前往阻止‧‧‧」，隔日則稱
    ：「我丈夫發見有人在釘椿我往阻止，當時我丈夫與工人發生口角糾紛，我聽到
    吵架聲即外出查看‧‧‧」云云，其指述先後不一，且告訴人己○○於初次警訊
    （十二月二日）中先指稱其夫送醫，經榮總急救無效後死亡，卻於同日稍後供稱
    ：「我先生被推倒時即已死亡，不是送醫後才死亡」云云（見偵查卷第八頁背面
    ）就同日所見之事，先後供述亦異，則告訴人己○○所指述之事實究以何者為真
    實，即有可疑。復查告訴人己○○指訴被告加以傷害一節，事發當日（八十七年
    十二月二日）初次警訊全無提及被告有加害之事。於事發次日（十二月三日）第
    二次警訊始指稱：「‧‧‧該名男子（指被告）從我丈夫背後將我丈夫推倒，‧
    ‧‧該名男子見狀即逃逸並將我撞倒，我右膝蓋也受傷」等語，卻於檢察官偵查
    中八十八年四月十二日指稱「被告當時也有推我」（偵卷第二十六頁背面），已
    與警訊所稱〞撞倒〞有異；更於原審指述：「被告‧‧‧就出手推我先生，我先
    生跌倒，我就問他，為何推我先生，就用手抓他衣服，他就把推倒，之後他跑往
    校門方向，我沒有追上去，因為我要看看我先生之狀況，我當時並不認識被告，
    只能描述他的外形」云云（見原審卷第六十八頁正面）。其警訊（十二月三日）
    所供被告推倒吳植三後即逃逸已有不符，且就告如何使其受傷與警訊及偵查中之
    供述均不一致，告訴人之指訴顯有瑕疵。
  (二)證人張交華事發當日與被告擔任測量及釘椿之工作，業據證人於迭於偵查中詳為
    供明，其於警訊中供稱：「當時我只且聽到吳植三出口大，但庚○○並沒有理
    會，繼續打椿」，「我沒有看見吳植三如何跌倒」「當時我在測量，聽到有名女
    子喊救命時才看到吳植三跌倒地上，當時庚○○人往大馬路方向走過去」等語，
  於原審中亦具結證稱；「我有告訴吳老先生說我們是地政人員，後來在們標方向
    時就聽見吳老太太喊：你們見死不救，我就看見吳老先生倒在地上」。「（事發
    時被告有無動作？」沒有，我沒有看到告在倒地現場的附近」等語（原審卷第二
    ０頁背面）檢察官偵查中更詳為證述：「當天是中午一時四十分到現場，當天被
    告跟我們要量陽大校門口一塊新拆掉的地方，甲○○就拿儀器測量，我還留在後
    門口，之後死者與他太太出來，似乎很不滿意，跟被告抗讙，被告也沒有什麼講
    話，‧‧‧當時被告站在我右前方，我站在校門口路中間，校門口在我背後，死
    者（即吳植三）在我右後方，我之後聽到死者太太大叫「不得了，不得了，救人
    出人命」之後校門口警衛趕緊叫救護車，我轉頭時死者已躺下來，當時被告距死
    者約三、四十公尺，我並沒有看到告有推死者」等語（見偵卷第五二頁背面、五
    三頁正面）。並參以證人戊○○於原審調查中所給現場人員關係位置圖（見原審
    卷二六頁）顯示死者吳植三當時係於證人戊○○右後方，而被告站立在其左前方
    ，核與另一證人甲○○於原審調查中所繪相關位置圖（見原審卷第四十頁）顯示
    相近，證人戊○○證言應與事實相符。復查證人即陽明大學校門口警衛丙○○於
    事發次日（十二月三日）警訊中供述：「當時我聽到有名女子大喊救命，然後我
    就出去查看看見吳植三臉朝下倒在地上，我將他抱起，看他全身發白即趕快打電
    話叫救護車」，「庚○○當時在吳植三倒地後方馬路上工程車旁‧‧‧」等語（
    均見偵卷第十二頁背面）。及於原審中供證：「吳太太在那裏搖被害人想翻，翻
    不過來，我注意到右前方並沒有人‧‧‧」。並於八十七年十二月四日簽具特殊
    事件報告表詳載：「一十二月二日職勤八時－十八時，於下午二點左右，營繕組
    庚○○帶三位士林地政人員在吳老先生住處前施工（釘地界椿），施工中突然聽
    到吳老太太在喊救命，陽明醫學院見死不救，職一見吳老先生倒在地面，速到現
    場看到吳老先生身體及面朝下，全身發白，非常危險，告訴吳老太太要馬上打電
    通知１１９，吳老太太說謝謝，職速回值班台撥電話通知１１９，此時醫技系丁○○老師從校外開車入校，見到將車停下，也加入幫忙（還有兩位登山民眾協助
    ），職利用時間電話報告長官朱秘書校門實發情形，一會兒見救護車到，消防員
    初步急救後速將吳老先生抬上車，送往醫院急救，事件發生過程中蕭先在吳老先
    生倒地後方校門口東側站立，‧‧‧」等語（見原審卷第四一頁）就吳植三倒地
    告訴人己○○救起之經過詳為記述，與其警訊及原審調查中供述情節相符。（見
    原審卷第十九頁正面及背面）。參以證人即當時開車正欲進入陽大校門之教授丁○○於本院調查中供證「我至校門口時，老先生仰看躺在地上，老太太蹲在旁邊
    大聲喊著死人了，死人了，叫了約一、二十聲，我對其做急救」，「（問：老太
    太有無提及陽明庚○○將人推倒之語？）沒有」等語，均未見有被告推倒吳植三
    之事，且描述當時告並未在吳植三身受或靠近。復查證人戊○○、丙○○於本院
    調查中均證稱當時吳老太太即告訴人己○○口喊〞救命陽明大學見死不救〞而未
    聽見己○○有提及其夫吳植三被人推倒。綜合上揭證人所證，被告於吳植三倒地
    之，並未在吳植三身旁或靠近吳植三，且亦未聞及己○○於當時右喊出被告推人
    之事。
  (三)雖法醫研究所鑑定書上庫明肉眼觀察結果，死者右眼下方一處二×二公分之擦傷
    等情。唯此僅能證明死者臉上有擦傷之事實，並不能據此推定被告有推倒吳植三
    倒地之事實，況該一擦傷經送台灣大學醫學院鑑定結果：「由照片看死者吳植三
    的右眼外側有條刑擦傷並無皮下淤血，轉不似被推倒碰撞地面所造戊」，此有台
    灣大學醫學院八八醫秘字第二三七七號函在卷可按，參以前謁證人所為證詞，被
    告所辯其未推倒吳植三，亦未推擊告訴人己○○之語應屬可信，至被害人家屬乙○○雖以其父吳植三於送醫前即已死亡，認被告涉有傷害致人於死罪嫌，惟按受
    傷後因病身死，應視其病是否因傷所惹起，如係因傷致病，因病致死，則加害者
    不能辭傷害致人於死罪責；如於傷害後另因他病而死，則其因果關係即無聯絡可
    言，祇能以普通傷害論，最高法院著有二十四年度上字第四七一號判決意旨可資
    參照。本件經公訴人送請法務部法醫研究所解剖被害人以鑑定死因，以被害人外
    表除左胸前的急救痕跡外，僅有因向前趴下所造成之右眼下方一處擦傷，其他部
    位（包括頭部）並未出血或摸到血腫，依式切開後，顱腔、胸腔、腹腔均未發現
    外傷性出血，其心臟右心室擴張，左心室及右心室呈肥大變化，心肌有多處呈現
    白色纖維化斑，冠狀動脈明顯粥狀硬化，左下旋支之管腔高度狹窄，右支中等度
    狹窄，主動脈亦明顯粥狀變化，另肺臟除血液墜積部分外，兩肺均見明顯氣腫變
    化，甚至已形成數個大泡，但未見破裂，大的肺動脈也見粥腫，輔以顯微鏡觀察
    ，發現有明顯冠狀動脈粥狀硬化造成的缺血性心肌病及肺氣腫等情，認被害人並
    無致命性外傷，右臉頰一處擦傷係向前倒地摩擦所致，被害人係因突發事故（如
    情緒改變）引起急性心肺循環衰竭而死亡，有該所八十八年三月十七日法醫所八
    八文理字第二七八號函及所附法醫所醫鑑字第一二二九號鑑定書附卷可稽，與
    右臉頰之擦傷無關，被告既未加以傷害，則對於吳植三之死亡，自無關係。
    綜上各節所述，殊乏積極證據足以證明被告有公人所指之傷害犯行，此外復查無
    證據洛H證明被告犯罪，原審不察，遽以告訴人有瑕疵之指述及診斷書之記論被?
    以傷害罪嫌自有未當，檢察官上訴認被告涉有傷害致死罪嫌云云，固無足採，被
    告上訴指摘原判決論罪不當，則有理由，應予撤銷改判而為被告無罪之諭知，以
    免抑。
三、據上論斷，應依刑事訴訟法第三百六十九條第一項前段、第三百六十四條、第三
    百零一條第一項判決如主文。
本案經檢察官陳維練到庭執行職務。
中    華    民    國    八十九    年      一        月      三十一      日
                            臺灣高等法院刑事第一庭
                                審判長法官  李  相  助
                                      法  官  王  振  興
                                      法  官  蔡  光  治
右正本證明與原本無異。
如不服本判決應於收受送達後十日內向本院提出上訴書狀，其未敘述上訴之理由者並
得於提起上訴後十日內向本院補提理由書（均須按他造當事人之人數附繕本）。
不得上訴。
                                      書記官  王  才  生
中    華    民    國    八十九    年      二        月        八        日


司法院資訊處製作；財團法人民間司法改革基金會備份。
